【裁判字號】    92,交上訴,78
【裁判日期】    920528
【裁判案由】    公共危險等
【裁判全文】
臺灣高等法院刑事判決                            九十二年度交上訴字第七八號
    上  訴  人  臺灣板橋地方法院檢察署檢察官
    被      告  乙○○
右上訴人因公共危險等案件，不服臺灣板橋地方法院九十一年度交訴字第一二八號，
中華民國九十二年三月七日第一審判決（起訴案號：臺灣板橋地方法院檢察署九十一
年度偵字第一五五八０、一八六三一號），提起上訴，本院判決如左：
    主  文
原判決撤銷。
乙○○因過失傷害人之身體，處有期徒刑肆月，如易科罰金，以參佰元折算壹日。又
駕駛動力交通工具肇事，致人受傷而逃逸，處有期徒刑陸月，如易科罰金，以參佰元
折算壹日。應執行有期徒刑玖月，如易科罰金，以參佰元折算壹日。
    事  實
一、乙○○於九十年九月十日上午四時許，駕駛ＪＦ－０五五一號自用小客車，沿臺
    北縣泰山鄉○○路欲左轉新五路往五股方向行駛，行經臺北縣泰山鄉○○路與新
    五路口時，適有甲○○騎乘Ｆ二Ｒ－一五五號重型機車後載萬瓊玟（起訴書誤載
    為萬瓊玫），已由新五路經兩段式左轉至楓江路口後，正沿楓江路直行往泰山方
    向行駛，乙○○原應注意汽車行駛至交叉路口，應遵守燈光號誌之指示，及轉彎
    車應暫停讓直行車先行之規定，依當時天氣晴朗，路面舖設柏油，乾燥無缺陷，
    視距良好，並無不能注意之情形，竟疏未注意及此，仍貿然左轉，致擦撞甲○○
    所駕駛之機車左側處倒地，使甲○○受有左脛腓骨開放性骨折，萬瓊玟受有左脛
    骨幹骨折之傷害。
二、詎乙○○駕肇事後，已致甲○○、萬瓊玟二人倒地受傷，竟不思停車救護，反另
    行起意加速駛離現場，沿新五路往五股方向逃逸。經甲○○記下車號，報警而循
    線查獲。
三、案經被害人甲○○、萬瓊玟訴由臺北縣政府警察局新莊分局報請臺灣板橋地方法
    院檢察署檢察官偵查起訴。
    理  由
一、過失傷害部分：
    被告乙○○供承有於前開時地駕車左轉時與直行之告訴人甲○○所騎乘之機車發
    生擦撞，致甲○○及其負載之萬瓊玟二人受傷之事實，並據告訴人甲○○、萬瓊
    玟指訴在卷，且有現場照片三十張及診斷證明書二紙在卷足憑。按汽車行駛至交
    叉路口，應遵守燈光號誌之指示；轉彎車應暫停讓直行車先行。被告駕車自應注
    意上述規定，且當時夜間有照明視距良好、路面乾燥無缺陷及障礙物，有卷附道
    路交通事故調查報告表可參，依當時情狀，並無不能注意之情事，竟疏未注意以
    致肇事，使告訴人二人受傷，自有過失，且其過失行為與告訴人等之傷害間，並
    有相當之因果關係。事證明確，被告過失傷害之犯行，洵堪認定。
二、駕車肇事使人受傷逃逸部分：
（一）右開被告乙○○駕車肇事使告訴人二人受傷後即逃逸之事實，業經被告於本院
      審理時供認不諱（見本院審理筆錄），核與告訴人甲○○於偵查中指稱：被告
      撞到伊等後，有停下來，但沒下車，叫被告不要離開，但被告還是開車離開，
      伊有記下車號，是路人報警，路人還說有人追但因被告車速太快追不到等語（
      見第一五五八0號偵查卷第四十四頁反面）一致。又事發後，警方到達現場時
      ，僅告訴人甲○○、萬瓊玟及所騎乘之重型機車留在現場，並未發現被告及肇
      事之自用小客車，亦有承辦警員姜志聰報告書一份及工作紀錄簿影本一紙足參
      停放在旁邊，看到警察很緊張而沒有上前，但有跟著救護車到醫院，並未駕車
      逃逸云云，顯與事實不符，並無足採。
（二）刑法第一百八十五條之四規定駕駛動力交通工具肇事致人死傷而逃逸罪，係八
      十八年四月二十一日增訂公布，其增設本條文之立法目的，乃為維護交通，增
      進行車安全，促使當事人於事故發生時，能對被害人即時救護，減少死傷，以
      保護他人權益並維護社會秩序。又其立法精神在於交通事故一旦發生，且發生
      人員傷亡之情況，不論是撞人或被撞，或是因其他事故而造成死傷，只要是在
      駕駛動力交通工具過程內所發生者，參與此整個事故過程之當事人皆應協助防
      止死傷之擴大，蓋如駕駛人於事故發生後，隨即駕車逃離現場，不僅使肇事責
      任認定困難，更可能使受傷之人喪失生命或求償無門。且刑法第一百八十五條
      之四具有遺棄罪之性質，乃參照刑法第二百九十四條第一項之刑度增設，第一
      百八十五條之四之救護義務不以汽車駕駛人因故意或過失肇事致人傷亡為必要
      ，只要其為該交通事故之現場當事人，則對事故現場之傷亡人員皆有救護之義
      務，此即為本條與第二百九十四條第一項之區別所在。因此，本條所欲規範者
      乃當事人置交通事故發生（不論其有無故意或過失）致人受傷於不顧而逃逸行
      為，即成立本罪。被告於車禍當時既明知兩車相撞肇事，則其在可得而確定將
      造成人員受傷之情形下，竟即駕車離去，未對被害人採取任何救護或其他必要
      措施，顯與刑法第一百八十五條之四所欲規範之目的相符。被告此部分之事證
      亦臻明灼，應予依法論科。
三、核被告乙○○所為，其過失傷害人部分，係犯刑法第二百八十四條第一項前段之
    罪；駕駛動力交通工具肇事致人受傷而逃逸部分，則犯同法第一百八十五條之四
    之罪。其一過失行為使告訴人二人受傷，觸犯二個傷害罪名，為同種想像競合犯
    ，應從情節較重之過失傷害甲○○部分之一重處斷。所犯上開二罪，犯意各別，
    罪名互異，應分論併罰。按「行為人對於構成犯罪之事實，明知並有意使其發生
    者，為故意。」「行為人雖非故意，但按其情節應注意，並能注意，而不注意者
    ，為過失。」刑法第十三條第一項、第十四條第一項分別定有明文。原判決就本
    件車禍論處被告過失傷害罪刑，固無不合，惟事實一欄則記載「被告明知汽車行
    駛至交叉路口，應遵守：：」，似指被告故意犯罪，自有事實與理由、主文不相
    適合之違誤。又被告雖已與告訴人甲○○就民事賠償部分調解成立，約定賠償告
    訴人新臺幣六十萬元（有台北縣新莊市調解委員會調解筆錄影本可考），然迄今
    尚未給付分文，為被告所不否認。檢察官依告訴人之請求，執此上訴，指摘原判
    決諭知被告緩刑為不當，尚非全無理由，原判決復有前開可議之處，自屬無可維
    持，應予撤銷改判。爰審酌被告肇事過失之程度，肇事後未及時對告訴人施以救
    護而逃逸，不顧人身安全之犯罪動機、目的、手段，及並無履行賠償被害人損害
    之誠意如前述，暨犯罪後之態度等一切情狀，分別量處如主文第二項所示之刑，
    並均諭知易科罰金之折算標準，及定其應執行有期徒刑九月與諭知易科罰金之折
    算標準。
據上論斷，應依刑事訴訟法第三百六十九條第一項前段、第三百六十四條、第二百九
十九條第一項前段、刑法第二百八十四條第一項前段、第一百八十五條之四、第五十
五條、第四十一條第一項、第二項、第五十一條第五款，罰金罰鍰提高標準條例第一
條前段、第二條，判決如主文。
本案經檢察官呂丁旺到庭執行職務。
中      華      民      國    九十二    年      五      月    二十八    日
                              臺灣高等法院交通法庭
                                  審判長法  官  溫  耀  源
                                        法  官  邱  同  印
                                        法  官  吳      燦
右正本證明與原本無異。
公共危險部分如不服本判決，應於收受送達後十日內向本院提出上訴書狀，其未敘述
上訴之理由者並得於提起上訴後十日內向本院補提理由書（均須按他造當事人之人數
附繕本）。
其他不得上訴。
                                        書記官  陳  靜  姿
中      華      民      國    九十二    年      五      月    二十八    日
附錄：本案論罪科刑法條全文
刑法第一百八十五條之四
駕駛動力交通工具肇事，致人死傷而逃逸者，處六月以上五年以下有期徒刑。
法第二百八十四條第一項
因過失傷害人者，處六月以下有期徒刑、拘役或五百元以下罰金，致重傷者，處一年
以下有期徒刑、拘役或五百元以下罰金。


司法院資訊處製作；財團法人民間司法改革基金會備份。
